臺灣新竹地方法院民事簡易判決  
111年度竹北簡字第21號
原      告  李輝煌  
訴訟代理人  吳彥德律師
被      告  新竹縣竹北市公所

法定代理人  何淦銘  
訴訟代理人  曾彥峯律師
複代  理人  林佳真律師
上列當事人間排除侵害事件，本院於民國111年7月7日言詞辯論
終結，判決如下：
    主  文
原告之訴及假執行之聲請均駁回。
訴訟費用由原告負擔。
    事  實  及  理  由
壹、程序事項
　　按不變更訴訟標的，而補充或更正事實上或法律上之陳述者
    ，非為訴之變更或追加，民事訴訟法第256條定有明文。原
    告起訴時原聲明為：⑴被告應將座落新竹縣○○市○○段000地號
    土地（下稱系爭土地）上如起訴狀附圖所示A部分面積約3平
    方公尺（以實測為準）之地上物全部拆除，將上開土地返還
    原告。⑵被告不得在系爭土地堆放物品、設置障礙、設置攤
    位或為其他妨害原告所有權之行為。⑶訴訟費用由被告負擔
    。⑷願供擔保，請准宣告假執行（卷第13頁）。嗣經本院囑
    託新竹縣竹北地政事務所測量後，原告將聲明⑴更正為：被
    告應將座落系爭土地上如附圖所示「編號A，面積2.48平方
    公尺」地上物全部拆除，將上開土地返還原告。（卷第143
    頁）。核原告所為，係屬更正事實上之陳述，與前揭規定相
    符，應予准許。
貳、實體事項
一、原告起訴主張：　
㈠、系爭土地及其上門牌號碼新竹縣○○市○○街00號房屋（下稱系
    爭房屋）皆為原告所有，系爭房屋位在轉角處，被告竟將竹
    北公有零售市場出租攤位設置在系爭房屋一側與系爭土地緊
    密相連，導致系爭房屋側邊之營業窗口無法使用，故被告應
    不得在系爭房屋側邊設置攤位。
㈡、被告所設置之攤位攤商所搭建鋼構遮雨棚（下稱系爭遮雨棚
    ），無權占用系爭土地，占用位置及面積如附圖所示編號A
    （面積2.48平方公尺），原告自得請求被告將系爭遮雨棚拆
    除，並將上開土地返還原告。
㈢、系爭房屋側邊攤商之污水常噴濺系爭房屋，致系爭房屋窗台
    鏽蝕，妨害原告所有權，有除去和防止之必要。
㈣、爰依民法第767條提起本件訴訟。並聲明：如程序事項所示更
    正後聲明。
二、被告則答辯以：
㈠、不爭執原告為系爭土地及系爭房屋所有權人。
㈡、被告承租與系爭土地相鄰之新竹縣○○市○○段00000地號土地（
    下稱685-1地號土地），係屬教育部所有之公共設施用地，
    依「都市計畫公共設施保留地臨時建築使用辦法」第4條第5
    款「公共設施保留地臨時建築不得妨害既成巷路之通行，鄰
    近之土地使用分區及其他法令規定之禁止或限制建築事項，
    並以下列建築使用為限：5.臨時攤販集中場」之規定，被告
    於685-1地號土地設置臨時攤販集中場，於法洵屬有據。經
    複丈結果，被告在685-1地號土地設置之攤位並無占用系爭
    土地之情形。
㈢、被告僅係出租土地供攤商經營，並未提供任何經營設備，系
    爭遮雨棚係由訴外人即承租攤商編號33之房漢柳、編號34之
    房秀鳳、編號17之謝坤松及編號16之林毅凡等4人設置，被
    告非處分權人，無權拆除系爭遮雨棚。系爭遮雨棚係經原告
    母親同意所設置。
㈣、並答辯聲明：⑴原告之訴及假執行之聲請均駁回。⑵訴訟費用
    由原告負擔。⑶如受不利益判決，願供擔保，請准宣告免為
    假執行。
三、本院之判斷：
㈠、原告主張其為系爭土地及房屋所有權人，有原告提出之土地
    及建物登記第二類謄本可憑（卷第25-28頁），被告則係向
    教育部承租新竹縣○○市○○段000○000○000○00000地號土地設
    置臨時攤販集中場再出租攤位予攤販，有被告提出國有學產
    基地租賃契約書、竹北市公所都市計畫土地使用分區（或公
    共設施用地）證明書、被告自行申請鑑界之複丈成果圖附卷
    足憑（卷第69-71、75頁），此部分事實應堪先予認定。
㈡、按當事人主張有利於己之事實者，就其事實有舉證之責任，
    民事訴訟法第277條前段定有明文。又請求拆除地上物，應
    向對於該地上物有處分權之人為之，倘對於該地上物並無處
    分權能之人請求拆除地上物，則即使請求人對於該遭地上物
    占用之土地有合法權利，因其請求之對象錯誤，亦不能獲得
    勝訴之判決。經查，系爭遮雨棚固有2.48平方公尺係設置在
    系爭土地上方，有土地複丈成果圖在卷可佐（卷125頁），
    然被告僅係市場攤位之出租人，系爭遮雨棚係由市場攤販透
    過里長拜託原告母親同意所設置（卷第111、140-141頁），
    況被告對系爭遮雨棚並無處分權，此觀新竹縣竹北市第一市
    場攤販協會第五屆第一次會員大會手冊記載「110年1月26日
    市場大門遮雨棚破損，為求安全及美觀乃更新白鐵遮雨棚，
    工程款37,000元」即明（卷第153-159頁），是被告抗辯應
    可採信。原告未能舉證證明被告對系爭遮雨棚有處分權，依
    上開說明，原告請求被告將系爭遮雨棚拆除無理由。又被告
    僅係市場攤位之出租人已如前述，並非以污水噴濺系爭房屋
    導致窗台鏽蝕之行為人，原告請求被告排除系爭房屋所有權
    因攤商污水所受之妨害，亦屬無據。
㈢、原告主張被告將攤位設置在系爭房屋一側與系爭土地緊密相
    連，致系爭房屋側邊之營業窗口無法使用。然查，系爭房屋
    真正門口面臨道路、無設置攤販，並無無法通行或營業之情
    況，有照片存卷足憑（卷第115頁照片二），原告本應自真
    正門口進出系爭房屋，則縱使被告設置攤位於系爭房屋側邊
    ，並無妨害原告行使所有權之情形存在。且被告基於685-1
    地號土地之承租人地位，於承租之土地內依法設立攤位，乃
    屬正當權利之行使，並非以損害原告為目的。
㈣、綜上，被告在所承租土地設立攤位並未妨害原告土地建物所
    有權之行使，被告亦非系爭遮雨棚之處分權人，原告所為請
    求均無理由，應予駁回。原告之訴既經駁回，所為假執行之
    聲請即失所附麗，應併予駁回。
四、本件事證已臻明確，兩造其餘主張及攻擊防禦方法，核與判
    決結果不生影響，爰不一一論述。
五、訴訟費用負擔之依據：民事訴訟法第78條。
中　　華　　民　　國　　111 　年　　8 　　月　　5 　　日
                  竹北簡易庭 　　　法  官  陳麗芬
以上正本係照原本作成。
如對本判決上訴，須於判決送達後20日內向本院提出上訴（須按
他造當事人之人數附繕本）。如委任律師提起上訴者，應一併繳
納上訴審裁判費。
中　　華　　民　　國　　111 　年　　8 　　月　　5 　　日
                                    書記官　曾煜智
〔附圖〕新竹縣竹北地政事務所複丈日期111年4月28日土地複丈
        成果圖（即卷第125頁）